【裁判字號】    89,訴易,54
【裁判日期】    900814
【裁判案由】    侵權行為損害賠償
【裁判全文】
臺灣高等法院臺中分院民事判決  八十九年度訴易字第五四號
      原      告  乙○○
      訴訟代理人  甲○○
                  丙○○
      被      告  丁○○
右當事人間因侵權行為損害賠償事件，經原告提起刑事附帶民事訴訟，經本院刑事庭裁
定移送（本院八十九年交附民字第一八三號）民事庭，本院判決如左：
      主      文
被告應給付原告新臺幣陸拾柒萬貳仟零陸拾壹元，及自民國八十九年五月十一日起至
清償日止，按週年利率百分之五計算之利息。
原告其餘之訴駁回。
訴訟費用由被告負擔。
      事實及理由
一、本件原告於車禍後因受有右橫膈膜破裂、缺氧性腦病變、右側肋骨骨折合併氣胸
    、骨盆骨折、右側肱骨及脛骨骨折等傷害，經本院向原告就診之大千綜合醫院函
    查原告所受之傷勢情形，大千醫院雖函復稱：原告目前之病況為植物人狀態，不
    省人事，呼吸衰竭，需長期使用呼吸器，長期臥床，二十四小時須專人照護等語
    ，有該院九十年一月十九日（９０）千醫字第九００一０二九號附卷可稽，惟經
    本院通知原告本人到庭，當庭勘驗原告之精神狀態結果，原告對本院訊問關於其
    日常生活事務均能作答，並非無意識能力之人一節，有本院九十年四月二日準備
    程序筆錄可憑，足見；大川醫院上開函示內容並非實在，不足採用，原告既就日
    常生活事務均能清楚作答，顯非無行為能力人，於本件訴訟自為有訴訟能力之人
    ，其委任訴訟代理人代為本件訴訟行為，亦屬合法，合先敘明。
二、被告經合法通知無正當理由未到庭，核無民事訴訟法第三百八十六條各款所列情
    形，爰依原告之聲請，由其一造辯論而為判決。
三、本件原告起訴主張：被告於民國八十八年十月二十二日下午七時三十分許，駕駛
    已註銷牌照之自用小客車搭載朋友江明正，沿苗栗縣苗栗市台六線，由苗栗市往
    後龍鎮方向行駛，途經苗栗市○○里○○○○○道路口時，本應注意汽車行駛郊
    外不得超過時速六十公里之限制，並應注意車前狀況隨時作停車之準備，而依當
    時情形，又無不能注意之情形，竟疏未注意車前狀況及貿然以約八十公里之時速
    疾駛，致煞車不及，在前開路口撞及由龍岡道口出來正橫越道路之原告，致原告
    受有頭部外傷併腦部挫傷、骨盆多處骨折、顏面併前額多處裂傷、右側脛骨腓骨
    骨折、胸部挫傷併右側第六肋骨骨折、右側肱骨骨折、四肢軀幹多處裂傷及擦傷
    等傷害。案經臺灣苗栗地方法院檢察署檢察官偵查起訴，苗栗地方法院依過失傷
    害人處被告拘役伍拾日，並經鈞院將原判決撤銷改判處有期徒刑肆月在案。原告
    所受傷害，經送林口長庚醫院急救至出院，前後二十四日，計花費(一)醫藥費新台
    幣（下同）參仟參佰陸拾陸元，後轉診於苗栗大千醫院就近治療，從八十八年十
    一月十六日至八十八年十二月二十日，合計醫藥費柒佰伍拾伍元。(二)看護費：於
    長庚醫院時合計貳萬玖仟肆佰元，於大千醫院時合計柒萬柒仟元，出院後因傷勢
    嚴重無法自理，從八十八年十二月二十一日至八十九年二月一日止，合計看護費
    共壹萬陸仟伍佰元，及原告經此傷害至少半年仍須看護，以每月二萬元，共計十
    二萬元。(三)減少勞動力部分：原告每月本有打零工貳萬元之收入，經此傷害則至
    少半年無法勞動，損失計十二萬元。(四)精神慰撫金：原告多年前喪夫，獨力撫養
    二子女，受傷後成為重度殘障，家庭陷入破碎之陰霾中，而被告於事發後一直避
    不見面，使原告精神痛苦，是依民法第一百九十五條第一項規定請求被告給付精
    神慰撫金伍拾萬元，總計上開金額為捌拾陸萬柒仟參佰貳拾壹元，爰依侵權行為
    損害賠償法律關係請求被告應如數給付上開金額，及自起訴狀繕本送達之翌日起
    至清償日止，按年息百分之五計算之利息等語。
四、被告方面：被告經合法通知無正當理由未到庭，亦未據其提出書狀為任何聲明及
    陳述。
五、原告主張被告於上揭時間，駕駛已註銷牌照之自用小客車，沿苗栗縣苗栗市台六
    線，由苗栗市往後龍鎮方向行駛，途經苗栗市○○里○○○○○道路口時，未遵
    守當地六十公里之速限，貿然超速行駛，致煞車不及，撞及由龍岡道口出來正橫
    越道路之原告，致原告受有上揭之傷勢，被告過失傷害罪業經本院八十九年度交
    上易字第八五０號判決有期徒刑四月，如易科罰金以三百元折算一日確定之事實
    ，業據原告提出原審臺灣苗栗地方法院八十九年度交易字第三號判決書、及診斷
    書為証，被告雖未到庭，惟被告超速行駛致原告受有上揭傷勢一節，則為被告於
    刑事警訊偵查時、及法院審理中供認不諱，復經本院調閱本院八十九年度交上易
    字第八五０號過失傷害刑事案全卷查明屬實，堪信原告之主張為真實。又依道路
    交通事故調查報告表、及肇事現場、遺留物照片（附於刑事偵查卷第十四至第十
    九頁）所示：肇事現場為速限六十公里設有閃光號誌之直路，並設有快慢車道，
    被告由苗栗市往後龍鎮方向行駛，原告則從龍岡道口橫越馬路，被告在其行向之
    右側快車道上留有左、右輪煞車痕分別為四十二、七公尺、及三十八、八公尺，
    斜向慢車道分道線止，原告之鞋子散落在快、慢車道分道線上，血跡則在慢車道
    上，依車禍當時天候晴、路面乾燥，無缺陷、及無障礙物等情，參酌交通部所頒
    汽車煞車距離、行車速度及道路摩擦係數對照表可知，被告當時車速應高達時速
    七十公里以上，而由原告血跡及鞋子散落位置均在慢車道上，足見；原告當時已
    穿越馬路中心線及被告行向之快車道，進入慢車道，被告駕車行駛中卻未注意車
    前狀況，又因速度太快而無法煞停，致生本件事故，本件肇事責任在被告，原告
    應無任何過失，應堪認定。按行車速度，依標誌之規定；又汽車行駛時，駕駛人
    應注意車前狀況，並隨時採取必要之安全措施；閃光黃燈表示「警告」，車輛應
    減速接近，注意安全，小心通過。道路交通安全規則第九十三條第一項、第九十
    四條第三項、道路交通標誌標線號誌設置規則第二百十一條第一項第一款分別定
    有明文。被告駕車自應注意上述道路交通安全規定，且依其狀況，又非不能注意
    ，竟疏不注意，以致肇事，致原告受有上揭傷勢，被告自有過失，而被告之過失
    行為與原告之受傷間，有相當因果關係，被告依法自應負損害賠償責任。
六、按因故意或過失，不法侵害他人之權利者，負損害賠償責任；不法侵害他人之身
    體或健康者，對於被害人因此喪失或減少勞動能力或增加生活上之需要時，應負
    損害賠償責任；又不法侵害他人之身體、健康．．．被害人雖非財產上之損害，
    亦得請求賠償相當之金額。民法第一百八十四條第一項前段、第一百九十三條第
    一項、第一百九十五條第一項分別定有明文。本件車禍發生後原告所支付之醫療
    費用，係被告因過失不法侵害原告之身體、健康權，原告因此合理支出之醫療費
    用、看護費用，均係因侵權行為而增加之生活上需要，被告自應負損害賠償責任
    ，其餘減少勞動能力損失、及精神慰藉金之請求，揆諸上開規定，亦無不合。茲
    就原告請求賠償上開各項之金額，審酌析述如下：
    (一)醫療費部分：原告主張其自車禍後共支出醫療費用四千一百二十一元，業據原
      告提出醫院醫療費用清單暨收據二紙為証，核均屬治療上之必要費用，應予准
      許。
    (二)看護費用部分：原告主張其於長庚醫院時計支出看護費貳萬玖仟肆佰元，於大
      千醫院時為柒萬柒仟元、出院後因傷勢嚴重無法自理，從八十八年十二月二十
      一日至八十九年二月一日止，亦支出看護費計壹萬陸仟伍佰元，總計為十二萬
      二千九百元，有看護費收據三紙在卷可稽，此部分應予准許，至原告主張其經
      此傷害至少半年仍須看護，以每月二萬元，共計十二萬元部分，於計算至上開
      八十九年二月一日止之期間，已准許如上，原告自不能再重複請求，而其餘期
      間看護費之請求，並未據原告提出單據以為証明，此部分自難以准許。
    (三)減少勞動能力部分：原告主張因被告上開侵權行為，其減少每月打零工工資二
      萬元之收入，以半年計算計損失十二萬元，依原告就診之長庚醫院八十九年十
      月十八日長庚院法字第０六二三號函示，原告所受之傷勢仍須觀察至少半年，
      始能知悉是否可恢復至可從事家庭代工工作等情，有該函附卷可稽，則原告請
      求半年之勞動力損失，應可准許，惟原告主張打零工每月收入為二萬元，並未
      據其提出任何工資多寡之証明，則計算原告減少勞動能力之損失，自應以目前
      行政院勞工委員會核定之最低基本工資每個月一萬五千八百四十元計算，半年
      為九萬五千零四十元，原告於此數額內之請求，應予准許，至逾此範圍之請求
      ，為無理由，應予駁回。
    (四)精神慰撫金部分：原告以其多年前喪夫，獨力撫養二子女，受傷後成為殘障，
      家庭陷入破碎之陰霾中，而被告於事發後一直避不見面，原告精神倍為痛苦，
      爰請求精神慰撫金五十萬元，查原告於車禍前在家中從事家庭手工，有二子尚
      讀國中待養，本院斟酌原告之身分、地位、經濟能力、及原告因本件車禍所受
      之傷勢，其精神上所受痛苦之程度等一切情狀，認原告請求之慰撫金五十萬元
      ，稍嫌過高，應核減為四十五萬元為允當。
    (五)以上核計原告可請求之金額合計為六十七萬二千零六十一元。
八、綜上所述，原告本於侵權行為之損害賠償請求權，請求被告賠償原告六十七萬二
    千零六十一元，及自起訴狀繕本送達被告之翌日即八十九年五月十一日起至清償
    日止，按週年利率百分之五計算之利息，原告之請求在此範圍內為有理由，應予
    以准許，至逾此範圍之請求，為無理由，應予駁回。
據上論結，本件原告之訴，為一部有理由，一部無理由，依民事訴訟法第七十九條但
書、第四百六十三條、第三百八十五第一項前段判決如主文。
中      華      民      國    九十      年      八      月      十四    日
~B1民事第四庭審判長法  官  黃斐君
~B2                法  官  張鑫城
~B3                法  官  張浴美
右為正本係照原本作成。
不得上訴。
~B                書記官  郭振祥
中      華      民      國    九十      年      八      月      十四    日
                                                                        Ｈ


司法院資訊處製作；財團法人民間司法改革基金會備份。
